臺灣板橋地方法院刑事判決　　　　　　　92年度訴字第2574號
公　訴　人　臺灣板橋地方法院檢察署檢察官
被　　　告　丙○○
指定辯護人　本院公設辯護人　丁○○
被　　　告　乙○○
選任辯護人　李金澤律師
上列被告因偽造貨幣等案件，經檢察官提起公訴（九十二年度偵
字第三一九二號），本院判決如下：
    主  文
丙○○轉讓第二級毒品，處有期徒刑陸月，如易科罰金，以參佰
元折算壹日。扣案之安非他命伍小包（總計驗餘淨重壹點伍柒公
克），均沒收銷燬之。被訴偽造貨幣部分，無罪。
乙○○無罪。
    事  實
一、丙○○與乙○○均有施用安非他命之習慣，明知安非他命業
    經毒品危害防制條例明定列為第二級毒品，不得非法轉讓，
    竟基於轉讓第二級毒品安非他命之犯意，於民國九十二年一
    月二十九日晚上，在其臺北縣板橋市○○路三二五巷三弄五
    之三號住處，無償轉讓微量安非他命供友人乙○○施用一次
    （乙○○施用安非他命部分，經本院裁定送觀察勒戒後，認
    無繼續施用傾向，業經檢察官另案為不起訴處分確定）。嗣
    於九十二年一月三十日凌晨二時三十分許，與乙○○在臺北
    縣三重市○○○路一六七巷口，為警接獲線報，在附近埋伏
    守候，發現二人可疑，而上前盤查，當場查獲乙○○持有面
    額新臺幣（下同）一千元之偽鈔七十張、面額五百元之偽鈔
    九十三張，經丙○○帶同警察前往上開住處起出安非他命五
    小包（總計驗餘淨重一．五七公克；丙○○施用安非他命部
    分，經本院裁定送觀察勒戒後，認有繼續施用傾向，改送強
    制戒治，經檢察官提起公訴，本院另案判處有期徒刑三月確
    定），及一千元之偽鈔七十張（二人涉嫌製造偽鈔部分，詳
    如後述），因乙○○之供述，而查悉上情。
二、案經臺北市政府警察局中山分局報請臺灣板橋地方法院檢察
    署檢察官偵查起訴。
    理  由
壹、有罪部分（被告丙○○轉讓毒品）：
一、上開事實，業據被告丙○○於警詢及本院審理時坦承不諱，
    並經同案被告乙○○於警詢及本院審理中供述之情節相符（
    見本院九十四年八月三日審判筆錄），此外，並有安非他命
    五小包扣案（見偵查卷第七頁），及內政部警政署刑事警察
    局九十三年十月二十一日刑鑑字第０九三０一八二八八二號
    鑑驗通知書一紙在卷可稽（見本院刑事卷）。又同案被告乙○○於九十二年一月三十日為警查獲後，確有施用安非他命
    之犯行，經本院裁定送觀察勒戒後，認無繼續施用傾向，業
    經檢察官於九十二年二月二十七日，以九十二年度毒偵字第
    六０七號為不起訴處分乙節，亦有臺灣高等法院被告全國前
    案紀錄表一份在卷可憑。足徵被告丙○○自白與事實相符，
    而堪採信。綜上，本件事證明確，被告丙○○此部分犯行應
    堪認定。
二、查被告丙○○行為後，毒品危害防制條例業於九十三年一月
    九日修正施行，該條例第八條第二項之轉讓第二級毒品罪，
    於修正前後，刑度相同，經比較新舊法結果，修正後之法律
    ，並無不利於被告丙○○，自應適用裁判時之法律。核被告
    丙○○所為，係犯修正後毒品危害防制條例第八條第二項之
    轉讓第二級毒品安非他命罪。被告丙○○持有安非他命之低
    度行為，應為其轉讓之高度行為所吸收，不另論罪。爰審酌
    被告丙○○與乙○○均有施用毒品習慣，有臺灣高等法院被
    告全國前案紀錄表一份可參，其在自己住處轉讓微量安非他
    命請友人乙○○施用一次之犯罪動機、犯罪所生之危害非重
    ，及犯罪後坦承犯行，態度良好等一切情狀，量處如主文所
    示之刑，並諭知易科罰金之折算標準。
三、扣案之安非他命五小包（總計驗餘淨重一．五七公克），為
    當場查獲之毒品（其內毒品與外袋無法析離完盡，應概認屬
    查獲之毒品），不問屬於犯人與否，應依毒品危害防制條例
    第十八條第一項前段之規定，併予宣告沒收銷燬之。
貳、無罪部分（被告丙○○、乙○○共同偽造貨幣）：
一、公訴意旨略以：被告丙○○、乙○○共同意圖供行使之用，
    自不詳時間起，二人在被告丙○○位於臺北縣板橋市○○路
    三二五巷三弄五之三號住處，偽造面額一千元及五百元之紙
    幣。嗣於九十二年一月三十日凌晨二時三十分許，二人在臺
    北縣三重市○○○路一六七巷口為警查獲被告乙○○持有偽
    造一千元紙幣七十張、偽造五百元紙幣九十三張，經被告丙○○帶同警察前往上開住處起出偽造一千元紙幣七十四張，
    經移送臺灣板橋地方法院檢察署法警室，為該署法警於被告
    乙○○之皮包內起出偽造之五百元紙幣一張、膠水一瓶、美
    工刀一支、防偽線貼紙一盒及膠帶一捲，因認被告丙○○、
    乙○○涉共犯刑法第一百九十五條第一項之偽造貨幣罪嫌等
    語。
二、按犯罪事實應依證據認定之，無證據不得認定犯罪事實；又
    不能證明被告犯罪者，即應諭知無罪之判決，刑事訴訟法第
    一百五十四條第二項、第三百零一條第一項分別定有明文。
    次按認定不利於被告之事實，須依積極證據，苟積極證據不
    足為不利於被告事實之認定時，即應為有利於被告之認定，
    更不必有何有利之證據。又認定犯罪事實所憑之證據，雖不
    以直接證據為限，間接證據亦包括在內，然而無論直接或間
    接證據，其為訴訟上之證明，須達於通常一般人均不致有所
    懷疑，而得確信其為真實之程度，始得據為有罪之認定，最
    高法院三十年上字第八一六號及七十六年臺上字第四九八六
    號判例意旨可資參照。
三、公訴人認被告丙○○、乙○○涉有偽造貨幣犯嫌，係以證人
    戊○○於偵查中之證詞，及有上揭物品扣案為其主要論據。
四、訊據被告丙○○、乙○○堅決否認有何共同偽造貨幣犯行，
    丙○○辯稱：偽鈔不是伊所有，是乙○○到戊○○的新莊住
    處拿回來的，她說戊○○打電話跟他說他那邊有偽鈔，請乙○○幫他處理，因為他已經在監獄服刑。乙○○拿回來以後
    ，拿到我家問我如何處理？後來我跟她說我也不知道如何處
    理，我朋友打電話叫我去三重，結果就被抓。在伊住處查獲
    之偽鈔是乙○○遺忘留下，伊沒有偽造貨幣犯行等語。被告
    乙○○則辯稱：那偽鈔是戊○○的，他利用春節懇親的機會
    打電話請伊去新莊租屋處外防火巷幫他收東西，伊到新莊後
    才知道是偽鈔，因為是偽鈔，不知道如何處理，當時伊打算
    把它燒掉，但戊○○新莊的住處是租的，伊不敢再那邊燒，
    丙○○他家有父母在，所以也不敢在那邊燒，伊有告訴他，
    並拿出來給他看，後來丙○○三重的朋友打電話請他到三重
    ，那三重的朋友是他在勒戒時認識的，他也有吸食毒品，伊
    也想施用安非他命，所以就順道搭他的車子一起去，想等回
    臺北再燒燬，後來部分偽鈔忘記拿走，遺留在他家。戊○○
    的偽鈔有部分是放在衛生紙盒裡面，有部分是用信封包的，
    伊沒有共同偽造貨幣犯行等語。經查：
(一)扣案之新臺幣一千元券一百四十四張（號碼：ＧＳ二九五八
    八八ＵＤ五十張、ＧＳ二九五五九八ＵＤ二十四張、ＧＳ二
    九五八一八ＵＤ四十五張、ＧＳ二九五八五八ＵＤ二十五張
    ）及五百元券九十三張（號碼：ＥＬ八五八０四二ＵＣ九十
    三張），經送鑑定認為，均以彩色噴墨方式仿印，無凹版印
    紋凸起效果，紙質與真鈔不同，無水印；部分偽鈔安全線以
    抽離自真鈔一百元之折光變色安全線將其切割後再黏貼仿鈔
    券正面五段裸露部分，左下角面額數字以噴墨方式仿折光變
    色油墨。鑑定結果均屬偽造之情，有中央印製廠九十三年三
    月二十三日中印發字第０九三０００一五二八號函一紙在卷
    可稽（見本院刑事卷），此合先敘明。
(二)證人戊○○雖於偵查中證稱：被告丙○○、乙○○被查獲之
    偽鈔及膠水一瓶、美工刀一支、防偽線貼紙一盒及膠帶一捲
    等物非伊所有等語（見偵查卷第五三頁）。但不能以此即推
    定被告丙○○、乙○○有偽造貨幣之犯行。又證人戊○○於
    本院審理中證稱：「偽鈔我有看過，怕出事情所以放在房外
    。」、「（偽鈔的種類及面額有哪些？）千元及五百元偽鈔
    。數量約四、五百張或五、六百張，我不記得了。」、「（
    偽鈔如何包裝？）用面紙盒裝著。」、「（在九十二年農曆
    年前，有無要乙○○到你租屋處，處理偽鈔？）過年前利用
    懇親的機會，我有打電話給他，叫他來看我。並將遺留在租
    屋處的偽鈔燒掉。」、「（你打電話時，有無告訴她處理什
    麼東西？）有告訴乙○○那是偽鈔半成品，不能使用，叫她
    拿去燒掉。」、「（既已入監，為何還要處理那些偽鈔？）
    怕以後再被查獲，我會有事。」、「確實在懇親電話中告訴
    他。」、「（電話中如何說，請詳細陳述？）我說被抓到（
    九十二年一月十日為中港派出所員警在新莊租屋處查獲偽鈔
    及顏料工具），我把偽鈔放在防火巷，裡面有個盒子打開就
    會看到偽鈔，你看到就把它燒掉，不然再被抓到我還會有事
    。她說萬一去沒看到怎麼辦？我說沒有最好。有就拿去幫我
    燒掉。」、「（所有的偽鈔都放在紙盒裡？）所有的東西都
    放在一個紙盒內，紙盒內的防偽條用類似女性的化妝盒裝著
    。當天本來想全部拿進去看，但不知怎麼沒有全部拿進去。
    」、「我只叫她燒掉，那東西都是半成品，不能使用，一看
    就知道是假的。」「（過年前在北監打懇親電話？）我用公
    用電話打給乙○○，每人使用三分鐘，不限親戚。」、「（
    你有無將收到的偽鈔，部分放在丙○○那邊？）沒有。我與
    他有一段時間沒有聯絡。」、「（既然藏放在防火巷公共場
    所，一般人不需要你同意就可經過，為何會怕被查獲與你有
    關？）警訊時我有說偽鈔是我從外面拿進來的，我怕再被查
    獲。」等語（見本院九十三年五月六日審判筆錄）。而被告
    乙○○經本院隔離訊問，就證人戊○○偽鈔放置位置？如何
    放置？核與證人戊○○於本院審理中之證詞相符。而證人即
    查獲戊○○製造偽鈔案件之警員甲○○於本院審理中證稱：
    「（搜索範圍如何？）就是房間內部。」、「（走廊有無搜
    索？）沒有。」等語（見本院九十三年五月六日審判筆錄）
    ，且證人戊○○證稱：「千元及五百元偽鈔。數量約四、五
    百張或五、六百張」，惟證人戊○○被查獲之偽鈔數目為五
    百元卷三百六十七張，有中央印製廠九十三年四月十二日中
    印發字第九三一八八二號函一紙在卷可稽（見本院
    刑事卷），則其所遺未被查獲之偽鈔數目與本件查獲之偽造
    一千元紙幣一百四十四張、偽造五百元紙幣九十三張大致相
    符，則被告丙○○、乙○○被查獲之偽鈔及膠水一瓶、美工
    刀一支、防偽線貼紙一盒及膠帶一捲等物，並無法排除非證
    人戊○○於九十二年一月十日為中港派出所員警在新莊租屋
    處查獲偽鈔及顏料工具時，未被查獲，而藏放遺留在屋外防
    火巷之物。
(三)依上開中央印製廠函文可知，扣案之偽鈔係以彩色噴墨方式
    仿印，而公訴人又認定扣案之偽鈔係在被告丙○○位於臺北
    縣板橋市○○路三二五巷三弄五之三號之住處所偽造，然警
    察至被告丙○○住處搜索時，並未在現場查扣到製造偽鈔之
    噴墨印表機或事務機、顏料、空白紙張，復未扣得裁剪仿印
    偽鈔紙張所餘之碎屑、或半成品、或抽離安全線之真鈔一百
    元等物，有臺北市政府警察局中山分局搜索扣押證明筆錄二
    紙在存卷足憑（見偵查卷第六頁、第七頁），自無僅以在被
    告乙○○身上及在被告丙○○住處房間內查獲前開物品，即
    認定渠等有共同偽造貨幣之事實。
(四) 綜上所述，本件公訴人所舉事證，未達於通常一般人均不
     至於有所懷疑，堪予確信其已臻真實之程度，尚有合理性
     之懷疑存在，被告丙○○、乙○○所辯尚非虛妄，不可採
     信，此外，復查無其他積極證據足資證明被告有何公訴人
     所指偽造貨幣之犯行，揆諸首開說明，不能證明被告丙○○、乙○○有此部分偽造貨幣之犯罪，即應就此部分為無
     罪之諭知，以昭審慎。
五、至現場查扣偽鈔等物品，被告丙○○、乙○○既稱係證人戊○○所交付，則被告丙○○、乙○○之行為是否符合刑法第
    一百九十六條前段意圖供行使之用而收集通用紙幣罪之構成
    要件，非無研求餘地，惟此部分之事實與起訴之基本社會事
    實並不相同，不在起訴範圍之內，應由檢察官另為偵查處理
    。
據上論斷，應依刑事訴訟法第二百九十九條第一項前段、第三百
零一條第一項，修正後之毒品危害防制條例第八條第二項、第十
八條第一項前段，刑法第十一條前段、第二條第一項前段、第四
十一條第一項前段，判決如主文。
本案經檢察官程秀蘭到庭執行職務。
中　　華　　民　　國　　94　　年　　8 　　月　　24　　日
                  刑事第十庭  審判長　法　官  高奕驤
                                      法　官  黃若美
                                      法　官  曾正耀
上列正本證明與原本無異。
如不服本判決，應於判決送達後十日內向本院提出上訴狀（應附
繕本），上訴於臺灣高等法院。
                                　　　書記官 黃靖媛
中　　華　　民　　國　　94　　年　　8 　　月　　24　　日
附錄本案論罪科刑法條全文：
毒品危害防制條例第8條第2項
轉讓第二級毒品者，處六月以上五年以下有期徒刑，得併科新臺
幣七十萬元以下罰金。
